【裁判字號】    95,上訴,212
【裁判日期】    950920
【裁判案由】    違反毒品危害防制條例
【裁判全文】
臺灣高等法院花蓮分院刑事判決         95年度上訴字第212號
上  訴  人  臺灣花蓮地方法院檢察署檢察官
被      告  乙○○
上列上訴人因被告違反毒品危害防制條例案件，不服臺灣花蓮地
方法院95年度訴字第249號中華民國95年6月30日第一審判決（起
訴案號：臺灣花蓮地方法院檢察署95年度毒偵字第 185號），提
起上訴，及移送併辦（95年度毒偵字第 383號），本院判決如下
：
    主  文
原判決撤銷。
乙○○連續施用第壹級毒品，累犯，處有期徒刑拾月。扣案之第
一級毒品海洛因壹包（淨重零點零陸公克）、第二級毒品安非他
命壹包（毛重零點貳公克）、安非他命殘渣袋（殘渣與袋無從分
離）一只沒收銷燬；注射針筒貳支、吸管製杓子一支及葡萄糖一
包均沒收。
    事  實
一、乙○○前曾於民國93年間因施用第二級毒品安非他命案件，
    經依臺灣花蓮地方法院（下簡稱本院）93年度毒聲字第12號
    裁定送觀察、勒戒後，認無繼續施用毒品之傾向，而由臺灣
    花蓮地方法院檢察署檢察官於93年3月3日為不起訴處分確定
    ，並於同日觀察、勒戒執行完畢釋放；復於93年 9月間因再
    次施用第一級毒品海洛因及第二級毒品安非他命案件，經台
    灣花蓮地方法院於94年3月17日以94年度花訴字第5號各判處
    有期徒刑6月及4月，應執行有期徒刑9月，甫於94年5月26日
    易科罰金執行完畢，猶不知悔改，於上開觀察、勒戒執行完
    畢釋放後之五年內，另基於施用第一級毒品海洛因及第二級
    毒品安非他命之概括犯意，自94年12月中旬之某日起至95年
    4月20日下午某時止，在其位於花蓮縣新城鄉佳林村佳林19
    號之住處，分別以針筒注射之方式，連續施用第一級毒品海
    洛因多次，及另將安非他命置於鋁箔紙上燒烤之方式，連續
    施用第二級毒品安非命多次，此間及95年 4月20日下午某時
    則曾將毒品海洛因及安非他命溶解混合，並以針筒注射之方
    式，同時施用毒品海洛因及安非他命二至三次。
二、於95年3月20日21時50分許（起訴書誤載為9時許），為行政
    院海岸巡防署海洋巡防總局第 6海巡隊人員持搜索票至上開
    住處進行搜索，查獲並扣得其持有供施用毒品所用之海洛因
    1包（淨重0.06公克）、安非他命一包（毛重0.2公克）、安
    非他命殘渣袋（殘渣與袋無從分離）一只、注射針筒二支、
    吸管製杓子一支及葡萄糖一包等物。
三、案經行政院海岸巡防署海洋巡防總局第6海巡隊、花蓮縣警
    察局花蓮分局分別移送臺灣花蓮地方法院檢察署檢察官偵查
    起訴及移送併案審理。
    理  由
一、認定犯罪事實所憑之證據及理由
（一）被告坦承於前揭事實不諱。
（二）有慈濟大學濫用藥物檢驗中心檢驗總表、送驗尿液代號對
      照表各二張、法務部調查局95年5月9日調科壹字第280005
      675號鑑定通知書一份附卷可考。
（三）有毒品海洛因一包（淨重0.06公克）、安非他命一包（毛
      重0.2公克）、安非他命殘渣袋（殘渣與袋無從分離）一
      只、注射針筒二支、吸管製杓子一支及葡萄糖一包等物扣
      案可稽。
二、論罪科刑之理由
（一）按海洛因、安非他命分別係毒品危害防制條例第2條第2項
      第1款及第2款所稱之第一級毒品及第二級毒品。是核被告
      所為，係犯上開條例第10條第 1項之施用第一級毒品罪及
      同條例第10條第 2項之施用第二級毒品罪。被告所為前後
      多次施用第一級毒品海洛因及第二級毒品安非他命之犯行
      ，均時間緊接，方法相同，所犯係構成要件相同之罪，顯
      係基於概括犯意反覆為之，為連續犯，應各依刑法第56條
      之規定論以一罪，並均加重其刑。又被告前後多次施用毒
      品海洛因之時，其中有2至3次係與毒品安非他命同時混合
      施用，乃係以一行為同時觸犯施用第一級、第二級毒品之
      二罪名，為想像競合犯，應先依連續犯之規定，各論連續
      施用第一級毒品罪、連續施用第二級毒品罪，再依刑法第
      55條有關想像競合犯之規定，從一重以連續施用第一級毒
      品罪處斷（最高法院91年度台上字第3361號判決意旨參照
      ）。
（二）被告行為後，刑法第56條連續犯之規定，業於94年1月7日
      修正公布刪除，並於95年7月1日施行，則被告之犯行，因
      行為後新法業已刪除連續犯之規定，此刪除雖非犯罪構成
      要件之變更，但顯已影響行為人刑罰之法律效果，自屬法
      律有變更，依新法第2條第1項規定，比較新、舊法結果，
      仍應適用較有利於被告之行為時法律即舊法論以連續犯（
      最高法院95年第8次刑事庭會議決議參照）。
（三）被告前曾於93年間因施用第1級毒品海洛因及第2級毒品安
      非他命案件，經台灣花蓮地方法院以94年度花訴字第 5號
      各判處有期徒刑6月及4月，應執行有期徒刑 9月確定，甫
      於94年 5月26日易科罰金執行完畢一節，有臺灣高等法院
      被告前案紀錄表一份在卷足憑，茲於五年以內再故意犯本
      件有期徒刑以上之罪，不論依修正前之刑法第47條，或修
      正後之刑法第47條第 1項之規定，均構成累犯，對被告而
      言並無有利或不利之情形，自不生新舊法比較之問題，應
      逕依修正前之刑法第47條，論以累犯，並加重其刑。
（四）爰審酌被告前曾因施用毒品案件，業經送觀察、勒戒之戒
      毒療程，卻未能戒除毒品之誘惑，且其正值壯年，竟不思
      上進，僅因一時工作不順遂，即又開始沾染施用毒品之惡
      習，戕害身心甚鉅，惟其犯後坦承犯行，態度良好，復參
      諸其生活狀況、施用毒品之時間、次數、手段、動機等一
      切情狀，量處如主文所示之刑。
（五）扣案之第一級毒品海洛因一包（淨重0.06公克），第二級
      毒品安非他命一包（毛重0.2公克）、安非他命殘渣袋（
      殘渣與袋無從分離）一只，係屬查獲之毒品，依毒品危害
      防制條例第18條第 1項前段，不問屬於犯人與否，沒收銷
      燬之；扣案之注射針筒二支、吸管製杓子一支及葡萄糖一
      包，係被告所有供施用毒品所用之物，均應依刑法第38條
      第1項第2款之規定，併予宣告沒收。另公訴意旨雖認被告
      所持有之注射針筒二支、吸管製杓子一支係另構成持有專
      供施用毒品之器具罪，並應依毒品危害防制條例第18條第
      1 項前段規定宣告沒收銷燬，惟按毒品危害防制條例第11
      條第 3項所謂「持有專供製造或施用毒品之器具者」，法
      條既規定「專」供，自應解為「專」以供製造或施用毒品
      之器具者為限，若通常尚可以供他項用途之器具，當非該
      條文所謂之「專供」（臺灣高等法院88年度上易字第1422
      號判決、最高法院94年度台上字第4433號判決參照）。查
      本件扣案之注射針筒二支、吸管製杓子一支，在一般情形
      下，亦可作為其他用途使用，則依上開之說明，被告持有
      注射針筒二支、吸管製杓子一支之行為，並不另成立持有
      專供施用毒品之器具罪自明，是亦不應依毒品危害防制條
      例第18條第 1項前段規定宣告沒收銷燬，此部分公訴意旨
      容有誤會，併此敘明。
三、撤銷原判決之理由
    原審就檢察官移送併辦部分之事實即被告95年4月20日下午
    某時施用第一、二級毒品之犯行部分，未及審判，尚有不合
    。檢察官上訴指摘原判決不當，為有理由，應予撤銷改判。
四、適用之法條：
（一）刑事訴訟法第369條第1項前段、第364條、第299條第1項
      前段。
（二）刑法第2條第1項前段、刑法第11條前段、第55條、第38條
      第1項第2款、修正前刑法第56條、第47條。
（三）毒品危害防制條例第10條第1項、第2項、第18條第 1項前
      段。
本案經檢察官甲○○到庭執行職務。
中    華    民    國    95    年    9    月    20    日
                        審判長法  官  何方興
                              法  官  王紋瑩
                              法  官  蔡勝雄
以上正本證明與原本無異。
如不服本判決，應於判決送達後十日內向本院提出上訴狀。其未
述理由者，並應於提出上訴狀後十日內向本院補提理由狀 (須
附繕本)。
                              書記官  陳有信
中    華    民    國    95    年    9    月    20    日
附錄    本判決論罪科刑法條：
毒品危害防制條例第10條
施用第一級毒品者，處6月以上5年以下有期徒刑。
施用第二級毒品者，處3年以下有期徒刑。
毒品危害防制條例第18條
查獲之第一、二級毒品及專供製造或施用第一、二級毒品之器具
，不問屬於犯人與否，均沒收銷燬之；查獲之第三、四級毒品及
製造或施用毒品之器具，無正當理由而擅自持有者，均沒入銷燬
之。但合於醫藥、研究或訓練之用者，得不予銷燬。
前項合於醫藥、研究或訓練用毒品或器具之管理辦法，由法務部
會同行政院衛生署定之。


司法院資訊處製作；財團法人民間司法改革基金會備份。
